臺灣臺北地方法院簡易民事判決
111年度北簡字第10894號
原      告  陳其銘
被      告  蕭萬深
訴訟代理人  林萬益
被      告  劉尚維

上列當事人間請求給付票款事件，本院於民國111年9月27日言詞
辯論終結，判決如下︰
    主      文
被告應連帶給付原告新臺幣肆拾伍萬元，及自民國一百一十年四
月十四日起至清償日止，按年息百分之六計算之利息。
訴訟費用新臺幣肆仟捌佰伍拾元由被告連帶負擔。
本判決得假執行。但被告如以新臺幣肆拾伍萬元為原告預供擔保
，得免為假執行。
    事實及理由
一、按本於票據有所請求而涉訟者，得由票據付款地之法院管轄
    ，民事訴訟法第13條定有明文。查本件票據付款地在臺北市
    ○○區○○○路0段000號（見臺灣新北地方法院111年度板簡字第
    1235號卷第11頁），依前開規定，本院自有管轄權。　　
二、被告劉尚維經合法通知，未於言詞辯論期日到場，核無民事
    訴訟法第386條各款所列情事，爰依原告之聲請，由其一造
    辯論而為判決。
三、原告主張：原告執有被告蕭萬深所簽發如附表所示之支票1
    紙（下稱系爭支票），系爭支票屆期經原告提示，因掛失空
    白票據遭退票，被告劉尚維為系爭支票背書人，依法應負連
    帶償還票款及利息責任，被告經原告屢經催討，均仍置之不
    理，爰提起訴訟請求給付等語。並聲明：被告應連帶給付原
    告新臺幣（下同）450,000元，及自系爭支票退票日即民國1
    10年4月14日起至清償日止，按年息6%計算之利息。
四、被告蕭萬深則以：被告否認系爭支票之形式真正，原告顯非
    系爭支票之執票人及票據權利人，無權對被告行使系爭支票
    之權利；退萬步言，縱原告確係經背書取得系爭支票且係執
    票人，系爭支票未經被告合法有效簽發，且原告亦非善意取
    得系爭支票，原告亦不得亦有系爭支票之權利；原告非善意
    及以相當對價取得系爭支票，無權對被告行使系爭支票之權
    利等語，做為答辯。並聲明：原告之訴駁回。
五、被告劉尚維則未於言詞辯論期日到場，亦未提出書狀作何聲
    明陳述。
六、得心證之理由：
　㈠如附表所示之系爭支票上之「蕭萬深」印鑑印文，係被告蕭
    萬深本人所有與蓋用，及被告蕭萬深係系爭支票之發票人，
    被告劉尚維係系爭支票之背書人等情，此有系爭支票、退票
    理由單等在卷可稽（見臺灣新北地方法院111年度板簡字第1
    235號卷第11頁、第25頁），並為原告及被告蕭萬深所不爭
    執（見本院卷第34頁至第35頁），而被告劉尚維經本院合法
    通知後，既未於言詞辯論期日到場爭執，復未提出書狀答辯
    以供本院斟酌，本院審酌前揭證據，可信為真正。
　㈡按在票據上簽名者，依票上所載文義負責；發票人應照支票
    文義擔保支票之支付；發票人、承兌人、背書人及其他票據
    債務人，對於執票人連帶負責；執票人向支票債務人行使追
    索權時，得請求自為付款提示之日起之利息，如無約定利率
    者，依年息6%計算，票據法第5條第1項、第126條、第144條
    準用第96條第1項、第133條分別定有明文。次按票據法第14
    條第1項所謂以惡意取得票據者，不得享有票據上之權利，
    係指從無處分權人之手，原始取得票據所有權之情形而言，
    如係從有正當處分權人之手，受讓票據，得享有票據上之權
    利；且若其取得票據係出於惡意時，亦僅生票據法第13條但
    書所規定，票據債務人得以自己與發票人或執票人之前手間
    所存抗辯事由對抗執票人而已；準此，執票人自有正當處分
    權人之手，受讓票據，且非出於惡意時，得享有票據上之權
    利，票據債務人尚不得以自己與執票人之前手間所存抗辯事
    由對抗執票人（最高法院108年度台簡上字第9號判決意旨參
    照）。票據法第14條第2項所謂無對價或以不相當之對價取
    得票據者，不得享有優於其前手之權利云云，係指無對價或
    以不相當之對價，自無票據權利人之手取得其票據者而言（
    最高法院94年度台簡上字第2號判決意旨參照）。再按票據
    行為，為不要因行為，執票人不負證明關於給付原因之責任
    ，如票據債務人主張執票人取得票據出於惡意或詐欺時，則
    應由該債務人負舉證之責（最高法院109年度台簡抗字第161
    號裁定意旨參照）。主張以惡意或有重大過失取得票據，不
    得享有票據上權利之一造，應就此一利己事實負舉證之責任
    （最高法院103年度台簡上字第6號判決意旨參照）。票據行
    為係不要因行為，執票人不負證明關於給付原因之責任，如
    票據債務人主張執票人取得票據係無對價或以不相當對價取
    得，應由該債務人負舉證責任（最高法院97年度台上字第13
    98號判決意旨參照）。又當事人於訴訟上所為之自認，於辯
    論主義所行之範圍內有拘束當事人及法院之效力，法院應認
    其自認之事實為真，以之為裁判之基礎，在未經自認人合法
    撤銷其自認前，法院不得為與自認之事實相反之認定（最高
    法院111年度台上字第585號、第372號、第155號判決意旨參
    照）。
　㈢經查，被告蕭萬深前因明知系爭支票係其交付予友人即被告
    劉尚維，並未遺失，卻向花旗商業銀行謊稱系爭支票遺失，
    惟犯後坦承犯行，嗣經本院於111年2月7日以110年度簡字第
    2221號刑事簡易判決，以被告蕭萬深犯未指定犯人誣告罪，
    處拘役20日，得易科罰金等情，有本院前開刑事簡易判決存
    卷可參（見臺灣新北地方法院111年度板簡字第1235號卷第2
    9頁至第30頁），且被告蕭萬深於本院審理時，對於本院詢
    問有關系爭支票上之「蕭萬深」印鑑印文，係被告蕭萬深本
    人所有與蓋用，及被告蕭萬深係系爭支票之發票人，被告劉
    尚維係系爭支票之背書人等情，亦均不爭執（見本院卷第34
    頁至第35頁），業如前述，是被告蕭萬深於111年9月22日具
    狀辯稱：系爭支票係被告劉尚維偽造，被告蕭萬深未將系爭
    支票交付予被告劉尚維，系爭支票未經被告蕭萬深合法有效
    簽發等云云（見本院卷第24頁），顯與事實已有悖離，殊難
    憑採。此外，復未據被告蕭萬深就其辯稱之原告非善意及以
    相當對價取得系爭支票等情，參諸前揭說明，舉證證明之，
    以實其說，則依舉證責任分配原則，被告蕭萬深前揭辯詞，
    依法自屬無據，不足採信。
七、綜上所述，原告請求被告應連帶給付450,000元，及自110年
    4月14日起至清償日止，按年息6%計算之利息，為有理由，
    應予准許。
八、本件事證已臻明確，兩造其餘攻擊防禦及證據方法，於本判
    決結果不生影響，爰不一一論述，附此說明。
九、本件係就民事訴訟法第427條訴訟適用簡易程序所為被告敗
    訴之判決，依同法第389條第1項第3款規定，應依職權宣告
    假執行。並依同法第436條第2項適用第392條第2項規定，依
    職權宣告被告如預供擔保，得免為假執行。
十、訴訟費用負擔之依據：民事訴訟法第78條、第85條第2項。
    本件訴訟費用額，依後附計算書確定如主文所示之金額。
中　　華　　民　　國　　111 　年　　10　　月　　18　　日
                  臺北簡易庭    法  官  詹慶堂
附表：
編號   發 票 日   金  額 （新臺幣） 利息起算日（提示日） 利  息 支票號碼  1 110年2月17日 450,000元 110年4月14日 年息6%  0000000 
計算書
項　　　　目             金 　額（新臺幣）　　   備註
第一審裁判費　　　       4,850元
合　　　　計　　　       4,850元
上列正本係照原本作成。
如不服本判決，應於判決送達後20日內向本院提出上訴狀（須按
他造當事人之人數附繕本）。如委任律師提起上訴者，應一併繳
納上訴審裁判費。
中　　華　　民　　國　　111 　年　　10　　月　　18　　日
                                書記官  馬正道